臺灣高雄地方法院民事裁定            100年度監宣字第283號
聲   請   人  王進發
受監護宣告人  吳碧麗
上列聲請人聲請監護宣告等事件，本院裁定如下：
    主    文
宣告吳碧麗（女，民國○○年○○月○○日生，身分證統一編號：Ｚ000
000000號）為受監護宣告之人。
選定王芃涵（女，民國○○年○月○○日生，身分證統一編號：Ｚ0000
00000號）為受監護宣告人吳碧麗之監護人。
指定聲請人王進發（男，民國○○年○月○○日生，身分證統一編號
：Ｚ000000000號）為會同開具財產清冊之人。
聲請程序費用由受監護宣告人吳碧麗負擔。
    理    由
一、聲請意旨略以：應受監護宣告人吳碧麗為聲請人王進發之配
    偶，吳碧麗於民國99年11月29日因車禍，致不能為意思表示
    或受意思表示，或不能辨識其意思表示之效果，然因需申請
    保險，並處理吳碧麗之財產，為此，爰依民法第14條第1項
    、民事訴訟法第597條第1項規定，准予對吳碧麗為監護宣告
    ，並選定王芃涵為吳碧麗之監護人；指定聲請人王進發為會
    同開具財產清冊之人等語。
二、按「對於因精神障礙或其他心智缺陷，致不能為意思表示或
    受意思表示，或不能辨識其意思表示之效果者，法院得因本
    人、配偶、四親等內之親屬、最近一年有同居事實之其他親
    屬、檢察官、主管機關或社會福利機構之聲請，為監護之宣
    告」，98年11月23日修正生效之民法第14條第1 項定有明文
    ；次按「法院為監護之宣告時，應依職權就配偶、四親等內
    之親屬、最近一年有同居事實之其他親屬、主管機關、社會
    福利機構或其他適當之人選定一人或數人為監護人，並同時
    指定會同開具財產清冊之人」，98年11月23日修正生效之民
    法第1111條第1 項亦有明文規定。經查：
  (一)聲請人主張之上開事實，業據其提出戶籍謄本、戶口名簿、
    身心障礙手冊、高雄市民生醫院診斷證明書等件為證，並經
    本院於100年10月17日下午3時分許，在民生醫院鑑定人黃凱
    呈醫師（現為國軍高雄總醫院神經科醫師）面前訊問吳碧麗
    ，法官當場點呼吳碧麗姓名三次，吳碧麗無反應，繼續昏睡
    中，氣切，使用呼吸器，使用鼻胃管餵食，及使用尿管。鑑
    定人黃凱呈醫師認為：吳碧麗99年10月車禍腦出血，在國軍
    高雄總醫院，神經外科手術，住了二個月，呼吸衰竭，有氣
    切，鼻胃管餵食，持續昏迷中。經過治療亦無法回復正常。
    日常生活均需人照顧。屬因精神障礙（器質性精神病）致不
    能為意思表示或受意思表示，或不能辨識其意思表示之效果
    （見本院卷100年10月17日之勘驗筆錄）。復經國軍高雄總
    醫院精神鑑定報告書載：「…綜合上述之評估吳員具腦傷病
    史，無生活自理能力，整體表達與理解能力嚴重受損，無法
    做有效之判斷或理解他人之意思。吳員明顯有精神障礙，致
    不能為意思表示，不能受意思表示，也不能辨識其意思能力
    。」，此有國軍高雄總醫院中華民國100年11月3日醫雄企管
    字第1000006392號函及函附精神鑑定報告書附卷可佐。綜合
    上情，堪認吳碧麗已因精神障礙，致不能為意思表示或受意
    思表示，或不能辨識其意思表示之效果，爰依法宣告吳碧麗
    為受監護宣告之人。
  (二)又聲請人聲請選定王芃涵擔任吳碧麗之監護人乙節，查王芃
    涵為吳碧麗之女兒，了解其財務狀況，故選任王芃涵為吳碧
    麗之監護人，尚符合其最佳利益，爰選定王芃涵為吳碧麗之
    監護人，其應負責護養、照顧及妥善治療吳碧麗身體及生活
    ，並依民法第1112條之規定，其於執行有關受監護人之生活
    、護養療治及財產管理之職務時，應尊重受監護人之意思，
    並考量其身心狀態與生活狀況。
  (三)另聲請人聲請指定由其擔任會同開具財產清冊之人乙節，查
    王進發為吳碧麗之配偶，因聲請人領有殘障手冊不方便擔任
    監護人，是本院認由其擔任會同開具財產清冊之人，尚無不
    當，爰依上揭法條規定，指定聲請人王進發擔任會同開具財
    產清冊之人。
三、又依民法第1113條準用同法第1099條、1099條之1 之規定，
    於監護開始時，監護人對於受監護宣告人吳碧麗之財產，應
    會同王進發，於2 個月內開具財產清冊並陳報法院，於完成
    並陳報法院前，監護人對於受監護人之財產，僅得為管理上
    必要之行為，附此敘明。
四、依民事訴訟法第608條第1項，裁定如主文。
中    華    民    國    100    年    11    月    11    日
                     家事法庭  法  官  劉建利
以上正本證明與原本無異。
本件不得抗告（主文第一項依法不得抗告；第二、三項亦經當事
人捨棄抗告，亦不得抗告）。
中    華    民    國    100    年    11    月    11    日
                               書記官  張金蘭